臺灣桃園地方法院民事判決　　　　　　　95年度訴字第1944號
原　　　告　乙○○
被　　　告　甲○○
　　　　　　　　　　　樓
上列當事人間因本院95年度壢簡字第1147號誹謗案件，原告提起
附帶民事訴訟（95年度壢附民字第25號），經本院刑事庭移送前
來，本院於民國96年1 月12日辯論終結，判決如下：
    主  文
被告應給付原告新台幣貳萬元及自民國九十五年七月二十七日起
至清償日止，按年息百分之五計算之利息。
原告其餘之訴駁回。
訴訟費用由被告負擔百分之三，餘由原告負擔。
本判決原告勝訴部分得假執行。
    事實及理由
甲、程序方面：
    本件被告未於言詞辯論期日到場，核無民事訴訟法第386 條
    所列各款情形，依原告之聲請，由其一造辯論而為判決。
乙、實體方面：
一、原告起訴主張：緣兩造係10餘年之好友，屢向伊誇稱其夫妻
    之財力，於民國92年7 月至10月間，因金錢借貸而生嫌隙，
    嗣每於伊向被告催討款項時均遭其辱罵。於94年1 月3 日晚
    上10時許，被告前來伊之住所之守衛門口以：「社區裡面是
    不是有一位姓陳的小姐，他每次都找我老公睡覺、看A 片及
    討客兄」等語咆哮、惡意誹謗，隨後又會同其夫及女兒至警
    局告伊傷害，伊因而歷經連串訴訟，陷於無奈、痛苦、惡夢
    連連之自責深淵，而罹患憂鬱症，須長期接受藥物及心理治
    療，為此，爰依侵權行為之法律關係，提起本訴請求被告賠
    償伊因受被告上開誹謗行為所生精神、名譽之損害等語，並
    聲明：被告應給付新台幣（下同）62萬元，及自起訴狀繕本
    送達之翌日起至清償日止，按年息5%計算之利息。
二、被告雖未於言詞辯論期日到庭，惟具狀辯稱：本件刑事案件
    現正上訴中，原告之指訴與事實不符，羅姓警衛、黃金棠（
    被告誤載為黃金「堂」）、廖秀嬌根本不在場，羅姓警衛可
    以證明其沒有說原告所述侮辱之言詞，其只是去要債就遭原
    告毆打，且於起訴狀中所述其向原告借錢之事，均非事實等
    語，並聲明：駁回原告之訴。
三、經查，兩造原係多年鄰居，因金錢借貸而生嫌隙，被告意圖
    散佈於眾，於94年1 月3 日晚上10時許，在桃園縣中壢市○
    ○○街70號之「巨蛋花園社區」管理員室前，向真實年籍姓
    名不詳之羅姓管理員傳述：「社區裡面是不是有一位姓陳的
    小姐，他每次都找我老公睡覺、看A 片及討客兄」等足以毀
    損原告名譽之事，原告在住處聽到被告上開言語後，立即下
    樓，被告又接續其犯意，在「巨蛋花園社區」之不特定人可
    共見共聞之中庭花園，以上開毀謗、侮辱之言語辱罵原告等
    之事實，業據本院刑事庭以95年度壢簡字第1147號刑事簡易
    判決（下稱本件刑事案件）認定在案，而為原告於本件據以
    引用而為主張，並經本院依職權調閱該刑事卷宗核閱無訛，
    堪信原告主張被告於上開時地誹謗伊等語屬實。
四、被告雖否認上情，並辯稱：本件刑事案件中之證人黃金堂、
    廖秀嬌均未在場，羅姓警衛更可證明其未傳述上開言詞等語
    ，然查：
  (一)上情迭據原告於本件刑事案件之警、偵訊中指訴綦詳，核與
    證人黃金棠於本件刑事案件偵查中證稱：事發當時渠在社區
    守衛室旁，正要出門從事資源回收，見到兩造面對面吵架，
    聽到被告罵原告說：她去討客兄，跟男人睡覺、看A 片等語
    ，罵得很大聲，社區的人都有聽到，有人聽到就下來看，約
    有7 、8 個人在場圍觀等語（見本件刑事案件94年度偵字第
    14911 號偵查卷第147 頁），及證人廖秀嬌證稱：事發時渠
    在家中，位於警衛室旁，房間也在警衛室旁，有聽到1 個女
    子的聲音，出來查看，見到被告，聽到她跟警衛說：社區裏
    面是不是有1 位姓陳的小姐，她每次都找我老公睡覺、看A
    片等語，她一直重覆這些話，她沒有指名道姓講誰，是原告
    下來，兩人在打架才知被告在講誰，打架時被告一直重覆這
    些話，社區有很多人都出去看，被告是站在警衛室先對警衛
    羅先生大聲講，因為社區晚上很安靜，所以很多人都聽到並
    下來圍觀等語（見同上偵查卷第127 、128 頁）均大致相符
    ，堪信屬實。
  (二)且查，被告於本件刑事案件偵查中亦陳稱：「（問：誹謗部
    分有無意見？）我只是去那邊問警衛是否有乙○○（有無）
    住於該處，我在那邊是講，但沒有講得那麼難聽」、「（問
    ：到底講了什麼？）我是講說這個人怎麼那麼差勁，跟我借
    了錢還找我先生一起去睡覺」、「（問：當時對誰講？）我
    是隔著警衛室玻璃跟警衛講」、「（問：這不是公眾可評論
    的事項，為何要跟警衛講？）一時氣憤，因為我和乙○○，
    連小孩都沒有辦法帶，所以我就很氣憤，是一時氣憤講的」
    、「（問：當時有沒有人在圍觀？）沒有。我只有請站在守
    衛室旁的黃金棠找人去報警」等語（見同上偵查卷第133 、
    148 頁），由被告避重就輕之陳詞，雖未見被告全盤坦認犯
    行，然亦可知上開原告及證人所述被告誹謗之事實並非子虛
    ，且證人黃金棠於本件事發時確實在場，亦可證明，是被告
    於本件具狀空言否認所為誹謗犯行，並辯稱：上揭證人於事
    發當時均未在場云云，核與事實不符，均無可採。
  (三)至於被告辯稱：本件刑事案件刻正上訴中，原告請求其賠償
    即無理由等語，因按，附帶民事訴訟經移送民事庭，即屬獨
    立民事訴訟，其移送後之訴訟程序，應適用民事訴訟法，刑
    事訴訟所調查之證據，及刑事訴訟判決所認定之事實，並非
    當然有拘束民事訴訟之效力；刑事判決所為事實之認定，於
    獨立之民事訴訟之裁判時本不受其拘束，附帶民訴既因裁定
    移送而為獨立之民事訴訟，則原審依自由心證為與刑事判決
    相異之認定，即無違法之可言（最高法院43年台上字第95號
    、50年台上字第872 號判例參照）。是本院就本件事實之認
    定本即不必然受本件刑事案件判決結果之拘束，且本院經調
    查上開事證結果，已足認定本件之事實，自無待本件刑事案
    件判決確定始為審理之必要，是被告此部分所辯，亦無可採
    。
五、次按，因故意或過失，不法侵害他人之權利者，負損害賠償
    責任。不法侵害他人之身體、健康、名譽、自由、信用、隱
    私、貞操，或不法侵害其他人格法益而情節重大者，被害人
    雖非財產上之損害，亦得請求賠償相當之金額。其名譽被侵
    害者，並得請求回復名譽之適當處分。民法第184 條第1 項
    前段、第195 條第1 項分別定有明文。查被告於上揭時地，
    在「巨蛋花園社區」之不特定人可共見共聞之中庭花園，傳
    述前述誹謗之言語，已如前述，其內容依一般人之社會通念
    ，足以貶損原告在社會上之人格評價及信用，致其名譽及信
    用受損，是以原告依前揭之規定，請求被告賠償非財產上之
    損害，自屬正當。又名譽被侵害者，關於非財產上之損害，
    加害人應負之賠償責任，以相當之金額為限，所謂相當，應
    以實際加害情形與對被害人名譽影響是否重大，及被害者之
    身份地位與加害人經濟狀況等關係定之（最高法院47年台上
    字第1221號判例參照）。再查，被告係於原告所住社區守衛
    室，於夜間安靜時刻，多數人已返家休憩之際，大聲傳述上
    開不堪言詞，自足使社區之人聽聞其內容，而本件兩造係因
    金錢借貸關係而生嫌隙，依被告所用言詞對原告所生之損害
    程度，及原告係家庭主婦，已婚育有兩子，高商畢業，名下
    僅有24,030元之投資1 筆，此據原告自承在卷，並有財政部
    臺灣省北區國稅局所提供之各類所得清單暨財產歸屬清單在
    卷可稽，而被告經查並無所得紀錄，亦無何財產，且依其戶
    籍謄本所載，已與其夫離婚，本院斟酌兩造之身份、地位、
    損害程度等情狀，認原告請求被告賠償62萬元，尚嫌過高，
    應予酌減為2 萬元。
六、從而，原告依侵權行為之法律關係及民法第229 條第2 項、
    第233 條第1 項前段之規定，，請求被告賠償2 萬元，及自
    起訴狀繕本送達之翌日即95年7 月27日起至清償日止，按年
    息5%計算之利息，為有理由，應予准許，逾此範圍之請求，
    為無理由，應予駁回。末按，所命給付之金額或價額未逾新
    臺幣50萬元之判決，法院應依職權宣告假執行，民事訴訟法
    第389 條第1 項第5 款定有明文，本件原告勝訴部分，因本
    件被告應給付之金額未逾50萬元，爰依職權宣告假執行。
七、本件事證已臻明確，兩造其餘之主張、陳述及所提之證據資
    料，核與判決結果無何影響，爰不一一論述，附此敘明。
八、據上論結，本件原告之訴為一有理由，一部無理由，依民事
    訴訟法第79條、第389 條第1 項第5 款，判決如主文。
中　　華　　民　　國　　96　　年　　1 　　月　　26　　日
                  民事第二庭    法　官　范明達
以上正本係照原本作成
如對本判決上訴，須於判決送達後20日內向本院提出上訴狀
中　　華　　民　　國　　96　　年　　1 　　月　　26　　日
                                書記官　江世亨
